【裁判字號】    96,訴,1875
【裁判日期】    970814
【裁判案由】    毒品危害防制條例
【裁判全文】
臺灣高雄地方法院刑事判決              96年度訴字第1875號
公  訴  人  臺灣高雄地方法院檢察署檢察官
被      告  丙○○
                    現於台灣高雄看守所羈押中
指定辯護人  本院公設辯護人黃秋葉
上列被告因毒品危害防制條例案件，經檢察官提起公訴（95年度
偵字第29215號），本院判決如下：
    主  文
丙○○販賣第一級毒品，未遂，累犯，處有期徒刑拾年，褫奪公
權伍年。
扣案之海洛因伍包（驗後合計淨重0.39公克，空包裝總重1.11公
克），均沒收銷燬之。
    事  實
一、丙○○前於民國84年間因肅清煙毒條例案件，經法院判處有
    期徒刑3 年2 月確定，又於86年間因違反麻醉藥品管理條例
    案件，經法院判處有期徒刑6 年6 月確定，2 案並經法院裁
    定應執行有期徒刑9 年確定，於88年12月8 日縮短刑期假釋
    出監，93年2 月12日縮短刑期假釋期滿以執行完畢論。詎其
    仍不知悔改，明知海洛因係毒品危害防制條例第2 條第2 項
    第1 款規定之第一級毒品，依法不得持有販賣，竟基於販賣
    第一級毒品海洛因之犯意，透過0000000000號行動電話（黃
    姿錦所有）與甲○○聯繫接洽後，約定以新台幣500 元代價
    賣出海洛因1 包予甲○○，並約定於高雄縣旗山鎮台28線與
    樂和街口見面交貨，丙○○乃於95年11月3 日12時30分許，
    攜帶第一級毒品海洛因5 包（驗後合計淨重0. 39 公克，空
    包裝總重1.11公克），駕駛車號不詳之自用小客車，前往上
    開約定地點，欲以500 元賣出第一級毒品海洛因1 包予甲○○，惟因甲○○僅有300 元，丙○○表示無法以此價格出售
    ，而未完成交易；隨後丙○○欲駕車離去，甲○○因而心生
    不滿，乃持菜刀1 把砍傷丙○○之右手（甲○○所涉強盜罪
    部分經檢察官另行起訴後，業經高等法院高雄分院判處有期
    徒刑4 年確定，目前在監執行中），嗣因丙○○受傷後前往
    高雄義大醫院就醫時，經該院醫師發現丙○○身上藏有第一
    級毒品海洛因5 包報警，經警循線查獲，並在丙○○之上衣
    口袋內扣得第一級毒品海洛因5 包（驗後合計淨重0.39公克
    ，空包裝總重1.11公克）及注射針筒1 支。
二、案經高雄縣政府警察局旗山分局移送高雄地方法院檢察署檢
    察官偵查起訴。
    理  由
壹、證據能力部分：
一、有證據能力部分：（一）按被告以外之人於偵查中向檢察官
    所為之陳述，除顯有不可信之情況者外，得為證據，刑事訴
    訟法第159 條之1 第2 項定有明文。經查，本件證人甲○○
    、乙○○於偵查中經具結所為之證述內容，並無何顯然不可
    信之情形，核之上開說明，自有證據能力，而得作為本件認
    定犯罪事實之證據。（二）按被告以外之人於審判外之言詞
    或書面陳述，除法律有規定者外，不得作為證據，刑事訴訟
    法第15 9條第1 項定有明文。經查：本件卷附之法務部調查
    局就扣案之海洛因所為之鑑定通知書，雖為被告以外之人於
    審判外所為之書面陳述，屬於傳聞證據，然此乃高雄縣政府
    警察局旗山分局經台灣高雄地方法院檢察署檢察官以事前概
    括囑託鑑定機關方式，依刑事訴訟法第208 條第1 項規定，
    囑託法務部調查局鑑定，該局依刑事訴訟法第208 條第1 項
    準用同法第206 條第1 項規定所出具之書面鑑定報告，屬刑
    事訴訟法第159 條第1 項「被告以外之人於審判外之言詞或
    書面陳述，除法律有規定者外，不得作為證據」規定所稱「
    法律有規定者」之情形，應有證據能力，而得作為本件認定
    犯罪事實之證據。
二、無證據能力部分：按被告以外之人於審判外之言詞或書面陳
    述，除法律有規定者外，不得作為證據，刑事訴訟法第159
    條第1 項定有明文。本件證人甲○○、乙○○於警訊之陳述
    ，係審判外之陳述，且無法律規定可作為證據之例外情形，
    核之上開規定，自不得作為本件之證據。
貳、實體部分：
一、訊之被告丙○○對於上開與甲○○相約在高雄縣旗山鎮台28
    線與樂和街口附近見面，並遭甲○○持刀砍傷，送醫後於其
    身上查獲海洛因5 包一節固不諱言，惟矢口否認有何販賣第
    一級毒品海洛因之犯行，辯稱：甲○○與伊約見面係要向伊
    借錢買毒品，伊身上之海洛因5 包係供伊自己施用的云云。
    惟查，本件（一）業據證人甲○○於偵查中證述稱：案發當
    天伊打0000000000號行動電話約被告係要向被告買500 元的
    海洛因，約在旗山鎮台28線交貨等語明確（見偵卷第8 頁、
    第57頁），復於本院審理中證述稱：係因伊朋友給伊被告的
    電話，伊才打電話問被告有無毒品，伊打電話給被告應該就
    是要買毒品，見面前已經告知被告是要向他買毒品才約見面
    等語無誤（見審卷第79、80頁），其雖又證述稱：見面時伊
    告知被告欲以300 元買海洛因，惟被告告以沒有海洛因等語
    ，惟此應係被告見甲○○之出價太低與約定不合，故予以拒
    絕之詞，自難以此為有利於被告之認定；（二）又據證人乙○○於偵查中證述稱：伊載甲○○至旗山鎮台28線處係要向
    被告買毒品等語無誤（見偵卷第7 頁背面），復於本院審理
    中證述稱：載甲○○到旗山鎮台28線與樂和街口附近是去買
    毒品等語明確（見審卷第85頁）；（三）被告雖辯稱：與甲○○約見面係因甲○○要買毒品沒錢，要向伊借錢，始約定
    見面，惟被告於警訊中先供稱：不認識甲○○，甲○○亦未
    打電話給伊連絡買毒品（見警卷第3 頁背面），復於偵查中
    供稱：伊不認識甲○○，到旗山鎮台28線與樂和街口係要買
    涼的等語（見偵卷第6 頁），復於本院準備程序時供稱：伊
    與甲○○不認識，當天在案發地點甲○○見到伊，沒說話就
    持刀砍伊等語（見審卷第27頁背面），復於本院審理中供稱
    ：甲○○確有於95年11月3 日12時打電話給伊，之前伊2人
    有認識等語（見審卷第84頁），其所辯前後不一，且如甲○○係打電話向其借錢，則其既未有要借錢予甲○○，自可在
    電話中加以拒絕即可，何必相約見面，其所辯與常情不合，
    顯係卸責之詞，不足採信；（四）本件於被告身上所查獲之
    5 包粉末經檢驗結果確係海洛因（驗後合計淨重0.39公克，
    空包裝總重1.11公克），亦有法務部調查局調科壹字第0962
    30 2247 0 號鑑定書1 紙在卷可查；（五）又販賣海洛因係
    法定刑為死刑或無期徒刑之罪，刑責極重，且被告與甲○○
    並非互相熟識之朋友，被告若非基於營求利益之意圖，自無
    甘冒此重刑而欲出售海洛因予甲○○，被告顯係意圖營利而
    欲為賣出海洛因之行為；從而，罪證明確，被告上開著手賣
    出海洛因而未賣出之犯行堪以認定。
二、按海洛因為毒品危害防制條例第2 條第2 項第1 款所明定之
    第1 級毒品，被告與他人約定以500 元出賣海洛因，並至約
    定地點交易，惟因買方無法依約支付價金而未賣出，是核其
    所為，係犯毒品危害防制條例第4 條第6 項第1 項之販賣第
    一級毒品未遂罪。又被告持有海洛因之低度行為，為販賣海
    洛因未遂之高度行為所吸收，不另論其持有之罪。又被告曾
    受如事實欄所示有期徒刑之執行，有其台灣高等法院被告前
    案紀錄表1 份在卷可查，其於執行完畢後5 年內故意再犯本
    件有期徒刑以上之罪，為累犯，應依刑法第47條第1 項規定
    加重其刑，惟死刑及無期徒刑部分依法不予加重。被告著手
    販賣第一級毒品海洛因之犯行而未遂，爰依刑法第25條第2
    項之規定減輕其刑。上開加重減輕，並予先加後減。又被告
    所犯販賣第一級毒品犯行之法定刑為「死刑、無期徒刑」，
    其被查獲之海洛因驗後合計淨重僅有0. 39 公克，數量非鉅
    ，與販售海洛因之大盤，動輒以公斤計之毒品難以相提並論
    ，尚非專門從事販毒之大中型毒梟可比，犯罪情狀在客觀上
    可引起一般人之同情，倘科以上開罪名之法定最輕本刑無期
    徒刑，縱經上開減輕後猶嫌過重，爰依刑法第59條規定酌減
    其刑。審酌被告欲賣出之海洛因數量不多，惡性及對社會之
    危害尚非重大，惟犯罪後未能坦認犯行態度尚難謂佳等一切
    情狀，量處如主文所示之刑。又依其犯罪性質並有褫奪公權
    之必要，爰宣告褫奪公權5 年。扣案之海洛因5 包（驗後合
    計淨重0.39公克，空包裝總重1.11公克），為第1 級毒品，
    依毒品危害防制條例第18條第1 項前段規定均沒收銷燬之，
    至鑑驗耗損部分之毒品業已滅失，無庸為沒收銷燬之諭知。
    又扣案之注射針筒，非違禁物，且與本件販賣毒品之犯行無
    關，爰不予宣告沒收。又內附0000000000號晶片卡之行動電
    話1 支，雖係被告用以聯絡販售海洛因之工具，惟非違禁物
    ，且非被告所有，爰不宣告沒收之。
據上論結，應依刑事訴訟法第299 條第1 項前段，毒品危害防制
條例第4 條第6 項、第1 項、第18條第1 項前段，刑法第11條、
第47條第1 項、第25條第2 項、第59條、第37條第2 項，判決如
主文。
中    華    民    國    97    年    8     月    14    日
                  刑事第四庭    審判長法  官  陳  箐
                                      法  官  鄭凱文
                                      法  官  林俊寬
以上正本證明與原本無異。
如不服本判決應於收受本判決後10日內向本院提出上訴書狀，並
應敘述具體理由，如未敘述上訴理由者，應於上訴期間屆滿後20
日內補提理由書狀於本院（均須按他造當事人之人數附繕本）「
切勿逕送上級法院」。
中    華    民    國    97    年    8     月    15    日
                                      書記官  林香如
附錄本判決論罪之法條：
毒品危害防制條例第4 條
製造、運輸、販賣第一級毒品者，處死刑或無期徒刑；處無期徒
刑者，得併科新臺幣1 千萬元以下罰金。
製造、運輸、販賣第二級毒品者，處無期徒刑或7 年以上有期徒
刑，得併科新臺幣 7 百萬元以下罰金。
製造、運輸、販賣第三級毒品者，處5 年以上有期徒刑，得併科
新臺幣 5 百萬元以下罰金。
製造、運輸、販賣第四級毒品者，處3 年以上10年以下有期徒刑
，得併科新臺幣 3 百萬元以下罰金。
製造、運輸、販賣專供製造或施用毒品之器具者，處1 年以上7
年以下有期徒刑，得併科新臺幣 1 百萬元以下罰金。
前五項之未遂犯罰之。


司法院資訊處製作；財團法人民間司法改革基金會備份。
